最高法院民事裁定　　　　　　　　　　　　　　　　九十三年度台抗字第一一０號
　　再 抗告 人　甲○○
　　訴訟代理人　陳鼎正律師
右再抗告人因與相對人景隆實業有限公司聲請核發支付命令事件，對於中華民國九十
二年九月三十日台灣高等法院裁定（九十二年度抗字第三四三三號），提起再抗告，
本院裁定如左：
    主  文
再抗告駁回。
再抗告訴訟費用由再抗告人負擔。
    理  由
按對於抗告法院之裁定（不合法之裁定除外）再為抗告，僅得以其適用法規顯有錯誤
為理由，並經原法院許可者為限。前項許可，以原裁定所涉及之法律見解具有原則上
之重要性者為限。民事訴訟法第四百八十六條第四項、第五項定有明文。查本件再抗
告人（即債權人下同）向台灣桃園地方法院（下稱桃園地院）聲請對相對人（即債務
人，下同）核發支付命令，相對人對桃園地院所核發支付命令提出異議，桃園地院以
該院所發支付命令係於民國九十年十一月十四日送達正本與相對人，相對人於九十一
年一月二十九日始提出異議，已逾二十日之不變期間，爰裁定駁回其異議（相對人於
九十二年八月二十日收受上開裁定）。相對人不服，於同年八月二十六日提起抗告。
原法院以：按送達於應受送達人之住居所、事務所或營業所行之，對於法定代理人之
送達，亦得於當事人本人之事務所或營業所行之，（修正前）民事訴訟法第一百三十
六條定有明文。所謂住所，即以久住之意思住於一定地域之謂；所謂居所，乃以暫時
目的所居之場所；而所謂營業所，則指從事商業或其他營業之場所。又（修正前）民
事訴訟法第一百三十八條所規定之寄存送達，限於不能依同法第一百三十六條及第一
百三十七條規定行送達者，始得為之，設其送達之處所，雖原為應受送達人之住居所
、事務所或營業所而實際上已變更者，該原住居所、事務所或營業所，即非應為送達
之處所，自不得於該原處所為寄存送達。又依第一百三十八條之規定為寄存送達，除
須將應送達之文書寄存送達地之自治或警察機關外，並須製作送達通知書，記明寄存
文書之處所，黏貼於應受送達人住居所、事務所或營業所門首，俾應受送達人知悉寄
存之事實，前往領取，二者缺一均不能謂為合法之送達。最高法院六十四年台抗字第
四八一號著有判例。經查再抗告人前於九十年九月二十六日向桃園地院聲請對相對人
公司發支付命令，命相對人應與廖燦景二人連帶給付新台幣（下同）一千萬元，及自
七十三年十二月八日起至清償日止，按年息百分之三六‧五計算之違約金。雖經桃園
地院准許並向桃園縣中壢市○○路六五號六樓之二為支付命令之送達，因未晤本人亦
無受領文書之同居人或受僱人，而於九十年十一月十四日寄存於桃園縣警察局中壢分
局中壢派出所，有送達證書在卷可憑。但查相對人公司早於七十九年三月一日即因無
營業之事實，已經台北市建設局公告撤銷，並經台灣省政府建設廳於七十八年四月十
三日七八建三管字第二二四二六九號，以相對人公司依經濟部公司登記資料及財政部
財稅資料互核顯示，已逾六個月未營業，已構成命令解散要件為由，通告相對人公司
如未於文到三十日內申復，將報請經濟部命令解散，有該函可憑。則相對人公司陳稱
該公司早已未以中壢市○○路六五號六樓之二為營業處所，似非全然無稽。桃園地院
向該處所為支付命令及駁回異議裁定之寄存送達，是否已生送達之效力，已非無疑。
再，依前揭九十年十一月十四日寄存送達證書所示，其上僅蓋有桃園縣警察局中壢分
局中壢派出所之圓戳記，而未於送達方法之欄位勾選未能交付送達之原因，亦未清楚
記載有無作送達通知書，粘貼於應受送達人之門首，以為送達。故就形式以為觀察，
亦無法證明送達人已踐行送達程序，而依規定作通知書，粘貼於應受送達人住居所、
事務所或營業所門首，俾便受送達人知悉寄存之事實，而此關乎上開支付命令是否合
法送達，或逾期無法送達而失效力，及本件異議是否逾期之判斷，乃桃園地院未予詳
查，遽認支付命令已合法送達，而以異議逾期為由駁回相對人公司之異議，自有未合
。爰將桃園地院之裁定予以廢棄，並考量相對人公司原設營業處所在桃園縣中壢市，
如經主管機關命令解散，是否已依法進行清算程序，為桃園地院所轄。且支付命令寄
存送達之處所亦在桃園縣中壢市境，為便於就近調查寄存送達是否合法及避免由原法
院調查而徒增勞費，而不利於案件速結，乃予發回桃園地院另為適法之處理。經核於
法並無違誤。查法院有否將訴訟文書或裁判書合法送達當事人，為法院應依職權調查
之事項。本件再抗告人再抗告意旨所稱不得以法人歇業未報稅之表象，即認營業所或
事務所有變更而認對原營業所或事務所所為送達不合法云云，無非就原法院認為相對
人是否仍以中壢市○○路六五號六樓之二為營業所，尚非無疑，以及桃園地院之寄存
送達是否合法仍待調查等事實問題為爭執，與適用法規顯有錯誤無關亦無所涉及之法
律見解具有原則上重要性之情形。揆之前揭說明，其再抗告自非合法。
據上論結，本件再抗告為不合法。依民事訴訟法第四百九十五條之一第二項、第四百
八十一條、第四百四十四條第一項、第九十五條、第七十八條，裁定如主文。
中　　　華　　　民　　　國　　九十三　　年　　　二　　　月　　二十六　　日
                              最高法院民事第二庭
                                  審判長法官  曾　桂　香
                                        法官  劉　延　村
                                        法官  劉　福　聲
                                        法官  黃　秀　得
                                        法官  葉　勝　利
      右正本證明與原本無異
                                              書  記  官
中　　　華　　　民　　　國　　九十三　　年　　　三　　　月　　　九　　　日
                                                                        Ｑ
